臺北高等行政法院判決　　　　　　　　　　　　　　九十二年度訴字第一三六○號
　　　　　　　　　　　　　　　.
　　原　　　告　甲○○
　　被　　　告　臺北市政府
　　代　表　人　乙○○市長）.
　　訴訟代理人　丁○○
　　　　　　　　丙○○
右當事人間因國宅事件，原告不服內政部中華民國九十二年三月二十日台內訴字第○
九二○○○二五二二號訴願決定，提起行政訴訟。本院判決如左：
　　主  文
原告之訴駁回。
訴訟費用由原告負擔。
　　事  實
一、事實概要：
    原告於民國（下同）九十一年十二月二十三日向被告申請承租臺北市中正國宅（
    收文字號：000000000000），經被告初審原告資格符合規定後，以
    九十一年十二月二十四日府宅管字第○九一二八八九八六○○號函（下稱原處分
    ）復略以，已列入登記為一般戶第一六五二號順位候租，俟輪配至等候順位時再
    依序通知辦理相關手續。原告不服，提起訴願，經遭決定駁回，遂提起行政訴訟
    。
二、兩造聲明：（原告受合法通知未於言詞辯論期日到場，茲記載其準備程序之聲明
    及陳述）
  (一)原告聲明：
    1.訴願決定、原處分均撤銷。
    2.命被告作成將原告國宅申請之等候順位自一般戶之第一六五二號順位提前之行
      政處分。
    3.訴訟費用由被告負擔。
　(二)被告聲明：如主文所示。
三、兩造之爭點：
　(一)原告主張之理由：
    原告於九十一年十二月二十三日向被告申請承租臺北市中正國宅，經被告初審原
    告資格符合規定後，以原處分函覆已列入登記為一般戶第一六五二號順位候租。
    但目前輪租到第一一五五號，係八十五年申請承租，而九十一年始開放年滿四十
    歲之單身者承租十坪國宅，其起步登記比結婚夫婦無子女者要晚，有欠公允。
　(二)被告主張之理由：
    1.原處分涉及之公法關係，係原告是否符合國宅之承租資格，被告並非否定原告
      之承租資格，故原告所爭執部分，並非就其是否符合承租資格以求救濟，而係
      不滿其屬候租之第一六五二號順位。按最高行政法院（八十九年七月一日改制
      前為行政法院）五十八年度判字第二七○號判例及六十一年度裁字第一五九號
      判例，均旨在說明行政機關代表國庫出售或出租公有財產所發生之爭議，應由
      普通法院審判。原告就本案之爭執，係屬民事事件，應由普通法院管轄。
    2.按國民住宅條例第七條第三項規定：「國民住宅出售、出租，以及前項商業設
      施等之標售、標租辦法，由內政部定之。」內政部並依本項規定，定頒國民住
      宅出售出租及商業服務設施暨其他建築物標售標租辦法，依該辦法第十條規定
      ：「國民住宅主管機關得採依序配售、配租或公開抽籤方式辦理出售、出租國
      民住宅。前項採依序配售或配租者，應建立等候名冊．．．」。臺北市中正國
      宅社區於七十二年二月開始辦理配租後，因申請人數眾多，為公平起見，採列
      冊依序配租，迄今已輪配租至第一二六一號順位，而本件原告於九十一年十二
      月二十三日提出該國宅一般戶等候承租申請，被告依前揭規定按當事人申請之
      先後順序，依序列入等候承租名冊第一六五二號順位，實係依公正、公開之程
      序辦理，並無違法之處。被告係依公正、公開之程序辦理系爭國宅社區之配租
      事宜，並無違法或不當之處，而原告申請本案等候承租前，既已先有同社區等
      候配租之申請案件，自社會公平性觀點，原告獲被告通知其符合承租資格，並
      列入等候承租名冊第一六五二號順位，自屬正當，且無損於原告之權利或法律
      上之利益原告之訴，依其所述事實，在法律上顯無理由。
　　理  由
一、原告經合法通知，無正當理由而未於言詞辯論期日到場，核無民事訴訟法第三百
    八十六條所列各款之情形，依行政訴訟法第二百十八條準用上開規定，爰依被告
    之聲請，由其一造辯論而為判決。
二、按「本辦法依國民住宅條例第七條第三項訂定之。」「國民住宅主管機關得採依
    序配售、配租或公開抽籤方式辦理出售、出租國民住宅。前項採依序配售或配租
    者，應建立等候名冊。經列入等候名冊之等候戶，於等候承購或承租期間，應符
    合國民住宅承購或承租資格。」又「四、出租（一）國宅興建完成後，國宅處應
    辦理公告受理市民申請，並依左列程序辦理：1.國宅處收件後即依第三點第一項
    第一款、．．．辦理資格初審。2.初審合格者，由國宅處擇期辦理公開抽籤，決
    定中籤人及其選租國宅門牌，國宅處並得一併抽定等候名冊順位，依序候租。3.
    ．．．（二）前款作業完成後，國宅處得受理申請等候承租國宅，經初審審查合
    格者，依收件先後列入等候名冊，經複審審查合格者，依等候順位配租國宅。．
    ．．」分別為國民住宅出售出租及商業服務設施暨其他建築物標售標租辦法第一
    條、第十條第一項、第二項及行為時臺北市政府國民住宅出租及出售管理要點四
    （一）、（二）所明定。上開標售標租辦法及管理要點均核未違反母法之規定，
    行政機關辦理相關案件，自得據以適用。
三、按國家為達成行政上之任務，得選擇以公法上行為或私法上行為作為實施之手段
    。其因各該行為所生爭執之審理，屬於公法性質者歸行政法院，私法性質者歸普
    通法院。業經司法院釋字第五四○號解釋闡述在案。本件原告是否符合承租國宅
    資格及其等候順位，須經被告審核合於法定要件始能確定，被告之審核係行使國
    家公權力，屬於公法上之行為，就此所生之爭議，揆諸上引司法院解釋，自屬行
    政法院管轄裁判，先予敘明。
四、本件原告於九十一年十二月二十三日向被告申請承租臺北市中正國宅，經被告初
    審原告資格符合規定後，以原處分復略以，已列入登記為一般戶第一六五二號順
    位候租，俟輪配至等候順位時再依序通知辦理相關手續等情，有臺北市等候國宅
    申請書、原處分附卷可稽，並為原告所不爭，堪信屬實。雖原告主張被告開放單
    身者承租國宅，起步已比結婚夫婦無子女者晚，原處分等候順位並不合理云云。
    惟查原告申請承租臺北市中正國宅，而該國宅僅區分一般戶與身心障礙戶，並未
    有單身戶，此有臺北市出租國民住宅區位、租金一覽表附卷足憑，是被告經初審
    審查，認原告資格符合規定，依收件先後順序列入登記為一般戶第一六五二號順
    位候租，揆諸上揭規定，自無不合。原告上開主張，不足採取。
五、綜上所述，本件原處分並無違誤，訴願決定予以維持，亦屬妥適，原告徒執前詞
    ，提起本件課予義務訴訟，求為判決撤銷原處分、訴願決定，請求命被告應作成
    將原告國宅申請之等候順位自一般戶之第一六五二號順位提前之行政處分，為無
    理由，應予駁回。
據上論結，本件原告之訴為無理由，依行政訴訟法第二百十八條、第九十八條第三項
前段，民事訴訟法第三百八十五條第一項前段，判決如主文。
中　　　華　　　民　　　國　　九十三　　年　　　三　　　月　　二十四　　日
                 臺 北 高 等 行 政 法 院   第 四 庭
                                    審 判 長 法  官　王立杰
                                             法  官　王碧芳
                                             法  官　胡方新
右為正本係照原本作成。
如不服本判決，應於送達後二十日內，向本院提出上訴狀並表明上訴理由，如於本判
決宣示後送達前提起上訴者，應於判決送達後二十日內補提上訴理由書（須按他造人
數附繕本）。
中　　　華　　　民　　　國　　九十三　　年　　　三　　　月　　二十四　　日
                                             書記官  陳幸潔
